臺灣桃園地方法院刑事判決
                                    111年度審訴字第724號
公  訴  人  臺灣桃園地方檢察署檢察官
被      告  劉立國


上列被告因違反廢棄物清理法等案件，經檢察官提起公訴（111
年度調偵緝字第50號），被告就被訴事實為有罪之陳述，本院合
議庭裁定由受命法官獨任以簡式審判程序進行審理，判決如下：
 
    主      文
劉立國共同犯廢棄物清理法第四十六條第四款之非法清除廢棄物
罪，處有期徒刑陸月，如易科罰金，以新臺幣壹仟元折算壹日。
    事實及理由
一、本件犯罪事實及證據，除證據部分增列「被告劉立國於本院
    準備程序及審理時之自白」外，其餘均與臺灣桃園地方檢察
    署檢察官起訴書之記載相同，茲引用如附件。
二、論罪科刑
（一）廢棄物清理法第46條第1項第4款所稱「貯存」，係指事業
      廢棄物於清除、處理前，放置於特定地或貯存容器、設施
      內之行為。所謂「清除」，乃指廢棄物之收集、運輸行為
      。而所謂「處理」，包括①中間處理：即最終處置前，以
      物理、化學、生物、熱處理或其他處理方法，改變其物理
      、化學、生物特性或成分，達成分離、減積、去毒、固化
      或安定之行為；②最終處置：指衛生掩埋、封閉掩埋、安
      定掩埋或海洋棄置廢棄物之行為；③再利用：指事業機構
      產生之事業廢棄物自行販賣、轉讓或委託作為原料、材料
      、填土或其他經中央主管機關認定之用途行為（參見事業
      廢棄物貯存清除處理方法及設施標準第2條第1至3款之名
      詞定義、最高法院93年度台上字第2401號判決意旨）。另
      按廢棄物清理法第46條第4款前段之規定，並未限於公、
      民營廢棄物清除處理機構始有適用，以從事廢棄物清除處
      理為業之自然人，亦包括在內；且依該款前段之文義觀之
      ，凡未領有許可文件而從事事業廢棄物清除、處理者，即
      已該當，並不以行為人究係受託或自行清除、處理廢棄物
      而有不同。從而未領有許可文件之事業機構受委託從事事
      業廢棄物之清除、處理，固為處罰之對象，即便是自行清
      除所購買之事業廢棄物，亦在處罰之列（最高法院102年
      度台上字第5190號判決要旨參照）。被告劉立國未領有廢
      棄物清除許可文件，依法不得從事一般事業廢棄物之清除
      、處理業務，仍將如附件犯罪事實欄所示之廢棄物，載運
      至本案土地上棄置，是其所為已該當上開廢棄物清理法所
      指之「清除」行為。
（二）核被告所為，係犯廢棄物清理法第46條第4款前段之非法
      清除廢棄物罪。被告與「阿智」、「阿明」就本案違反廢
      棄物清理法之犯行，有犯意之聯絡與行為分擔，應論以共
      同正犯。
（三）按刑事審判旨在實現刑罰權之分配正義，故法院對有罪被
      告之科刑，應符合罪刑相當之原則，使輕重得宜，罰當其
      罪，以契合社會之法律感情，此所以刑法第57條明定科刑
      時應審酌一切情狀，尤應注意該條所列10款事項以為科刑
      輕重之標準，並於同法第59條賦予法院以裁量權，如認「
      犯罪之情狀可憫恕，認科以最低度刑仍嫌過重者，得酌量
      減輕其刑」。而刑法第59條規定犯罪之情狀可憫恕者，得
      酌量減輕其刑，其所謂「犯罪之情狀」，與同法第57條規
      定科刑時應審酌之一切情狀，並非有截然不同之領域，於
      裁判上酌減其刑時，應就犯罪一切情狀（包括第57條所列
      舉之10款事項），予以全盤考量，審酌其犯罪有無可憫恕
      之事由（即有無特殊之原因與環境，在客觀上足以引起一
      般同情，以及宣告法定低度刑，是否仍嫌過重等），以為
      判斷。又廢棄物清理法之立法意旨固係為有效清除、處理
      廢棄物，改善環境衛生，維護國民健康，然酌其目的無非
      兼顧我國經濟發展下之環境生態保護，故特立本罪俾以重
      刑嚴罰有效嚇阻惡意破壞我國生態環境之行為。經查，被
      告於本院審理時坦承犯行，堪認顯有悔意；且考量被告所
      清除者乃一般事業廢棄物，與載運有害事業廢棄物所造成
      影響人體健康或污染環境相較，其危害性顯較輕微，被告
      犯罪情狀與上開加重刑度之立法原意相較，可非難性程度
      實較為輕微；又被告已將本案所棄置之廢棄物清理完成，
      有本院辦理刑事案件電話查詢紀錄表（見本院審訴卷第53
      頁、第55頁），應認被告已積極將本案土地回復原狀，從
      而本院認本件縱科以最低之刑，猶嫌過重，實屬情輕法重
      ，在客觀上足以引起一般人之同情，而有堪予憫恕之處，
      認依其情狀處以如主文所示之刑，即足以懲儆，並能兼顧
      比例原則及環境生態保護之目的，爰依刑法第59條之規定
      ，酌減其刑。
（四）爰以行為人之責任為基礎，審酌被告明知未經主管機關許
      可或領有許可文件，仍非法清除廢棄物，所為實屬不該；
      惟被告犯後坦承犯行，複衡諸其犯罪之動機、目的、手段
      、品行與智識程度、家庭經濟及生活狀況、犯罪所生之損
      害等一切情狀，量處如主文所示之刑，並諭知易科罰金之
      折算標準。　　　
三、不另為不受理之部分：
　　公訴意旨認被告就本案所為，尚涉刑法第354條毀損罪嫌等
    語。然按告訴乃論之罪，告訴人於第一審辯論終結前得撤回
    其告訴，又告訴經撤回者，應諭知不受理之判決，刑事訴訟
    法第238條第1項、第303條第3款分別定有明文。茲因被告與
    告訴人達成調解，告訴人撤回告訴，此有刑事撤回告訴狀1
    紙在卷可稽（見本院審訴卷第55頁），是本應依上開規定諭
    知不受理之判決，惟此部分與前開有罪部分，有想像競合犯
    之裁判上一罪關係，爰不另為不受理之諭知。　　
據上論斷，應依刑事訴訟法第273條之1第1項、第299條第1項前
段、第310條之2、第454條第2項（本案採判決精簡原則，僅引述
程序法條），判決如主文。
本案經檢察官賴怡伶到庭執行職務。
中　　華　　民　　國　　111 　年　　10　　月　　 5　　日
                    刑事審查庭    法  官 　   高上茹
以上正本證明與原本無異。
如不服本判決應於收受判決後20日內向本院提出上訴書狀，並應
敘述具體理由。其未敘述上訴理由者，應於上訴期間屆滿後20日
內向本院補提理由書（均須按他造當事人之人數附繕本）「切勿
逕送上級法院」。
                                  書記官  　  涂穎君
中　　華　　民　　國　　111 　年　　10　　月　　 5　　日
附錄本判決論罪法條全文：
廢棄物清理法第46條
有下列情形之一者，處1年以上5年以下有期徒刑，得併科新臺幣
1千5百萬元以下罰金：
一、任意棄置有害事業廢棄物。
二、事業負責人或相關人員未依本法規定之方式貯存、清除、處
    理或再利用廢棄物，致污染環境。
三、未經主管機關許可，提供土地回填、堆置廢棄物。
四、未依第41條第1項規定領有廢棄物清除、處理許可文件，從
    事廢棄物貯存、清除、處理，或未依廢棄物清除、處理許可
    文件內容貯存、清除、處理廢棄物。
五、執行機關之人員委託未取得許可文件之業者，清除、處理一
    般廢棄物者；或明知受託人非法清除、處理而仍委託。
六、公民營廢棄物處理機構負責人或相關人員、或執行機關之人
    員未處理廢棄物，開具虛偽證明。
附件：
臺灣桃園地方檢察署檢察官起訴書
                                   111年度調偵緝字第50號
　　被　　　告　劉立國　男　53歲（民國00年0月00日生）
　　　　　　　　　　　　住○○市○○區○○○街0巷00號3樓
　　　　　　　　　　　　國民身分證統一編號：Z000000000號
上列被告因違反廢棄物清理法等案件，業經偵查終結，認應提起
公訴，茲將犯罪事實及證據並所犯法條分敘如下：
　　　　犯罪事實
一、劉立國明知從事廢棄物清除、處理業務者，應向直轄市、縣
    （市）主管機關或中央主管機關委託之機關申請核發公民營
    廢棄物清除處理機構許可文件後，始得從事清除、處理廢棄
    物，竟與真實姓名年籍不詳、綽號「阿智」、「阿明」之成
    年男子，共同基於毀損、違反廢棄物清理法之犯意聯絡，於
    民國109年9月2日13時20分許，由劉立國駕駛不知情之翁德
    發（所涉毀損部分，業經本署檢察官以109年度偵字第31416
    號為不起訴處分確定）向德福汽車行所租賃之車牌號碼00-0
    000號租賃小貨車（下稱本案貨車），未經土地所有權人同
    意，搭載「阿智」、「阿明」，至藍意然之母藍鍾珍妹所有
    之桃園市○○區○○段000地號土地（下稱本案土地），破壞設
    置於本案土地上、藍意然所有之鐵圍籬及鐵門（價值約新臺
    幣4萬元）後，進入本案土地，傾倒工地垃圾等一般廢棄物
    後，隨即駕車離去，致鐵圍籬及鐵門不堪使用，足以生損害
    於藍意然。
二、案經藍意然訴由桃園市政府警察局平鎮分局報告偵辦。
　　　　證據並所犯法條
一、訊據被告劉立國固坦承有於上揭時、地，駕駛證人翁德發向
    德福汽車行所租賃之本案貨車，搭載真實姓名年籍不詳、綽
    號「阿智」及「阿明」傾倒垃圾於本案土地等情，惟矢口否
    認其有何毀損犯行，辯稱：門遭毀損可能是伊在作業時，不
    小心壓到才會倒掉，沒有想要去毀損鐵圍籬及鐵門，是在作
    業的時候沒有注意就碰到了，伊沒有損壞鐵門，鐵圍籬也沒
    有損壞等語。惟查，上揭犯罪事實，業經證人即告訴人藍意
    然、證人翁德發於警詢及偵查中之證述明確，並有車輛詳細
    資料報表、監視錄影光碟、桃園市政府環境保護局110年12
    月6日環清隊壢中字第1100106665號函、桃園市中壢地政事
    務所之桃園市中壢區（改制前為桃園縣○○市○○○段000地號土
    地所有權狀、監視錄影截圖及現場照片各1份附卷可佐，是
    被告前揭所辯，顯係卸責之詞，不足採信，其犯嫌應堪認定
    。
二、核被告所為，係犯刑法第354條之毀損罪嫌、廢棄物清理法
    第46條第1項第4款之未依規定領有廢棄物清除許可文件從事
    廢棄物清除罪嫌。又被告與真實姓名年籍不詳、綽號「阿智
    」、「阿明」間，有犯意聯絡及行為分擔，請依刑法第28條
    規定，論以共同正犯。
三、被告係以一行為觸犯上開2罪，為想像競合犯，請依刑法第5
    5條之規定，從一重論以廢棄物清理法第46條第1項第4款之
    未依規定領有廢棄物清除許可文件從事廢棄物清除罪嫌。
四、依刑事訴訟法第251條第1項提起公訴。
　　此　致
臺灣桃園地方法院
中　　華　　民　　國　 111　　年　　5 　　月　　12　　日
　　　　　　　　　　　　　　　檢  察  官  蔡雅竹
本件正本證明與原本無異
中　　華　　民　　國　 111　　年　　5 　　月　　26　　日
                              書  記  官  魏郁如
附錄本案所犯法條：
中華民國刑法第354條
毀棄、損壞前二條以外之他人之物或致令不堪用，足以生損害於
公眾或他人者，處 2 年以下有期徒刑、拘役或 1 萬 5 千元以
下罰金。
廢棄物清理法第46條
有下列情形之一者，處 1 年以上 5 年以下有期徒刑，得併科新
臺幣 1 千 5 百萬元以下罰金：
一、任意棄置有害事業廢棄物。
二、事業負責人或相關人員未依本法規定之方式貯存、清除、處
    理或再利用廢棄物，致污染環境。
三、未經主管機關許可，提供土地回填、堆置廢棄物。
四、未依第 41 條第 1 項規定領有廢棄物清除、處理許可文件
    ，從事廢棄物貯存、清除、處理，或未依廢棄物清除、處理
    許可文件內容貯存、清除、處理廢棄物。
五、執行機關之人員委託未取得許可文件之業者，清除、處理一
    般廢棄物者；或明知受託人非法清除、處理而仍委託。
六、公民營廢棄物處理機構負責人或相關人員、或執行機關之人
    員未處理廢棄物，開具虛偽證明。